【裁判字號】    95,交上易,103
【裁判日期】    951123
【裁判案由】    公共危險
【裁判全文】
臺灣高等法院高雄分院刑事判決       95年度交上易字第103號
上  訴  人
即  被  告  甲○○(即張詩韻).
選任辯護人  張名賢律師
上列上訴人因公共危險案件，不服臺灣高雄地方法院95年度交訴
字第140 號中華民國95年9 月13日第一審判決（起訴案號：臺灣
高雄地方法院檢察署95年度偵字第4152號），提起上訴，本院依
簡式審判程序判決如下：
     主  文
上訴駁回。
     事  實
一、甲○○（原名張詩韻）於民國95年1 月24日上午4 時許，在
    高雄市○○路上之某處友人家中飲用洋酒3 杯，明知其服用
    酒類後，反應力及注意力均會降低，不能安全駕駛動力交通
    工具，猶於同日上午7 時許，駕駛車牌號碼YV-9560 號自用
    小客車欲返家，而沿高雄縣鳳山市○○路○○道由東往西方
    向行駛（起訴書誤載為由西向東），於同日上午7 時10分至
    15分許，行經高雄縣鳳山市○○路與中正路口時，適有乙○
    ○騎乘車牌號碼OKE-633 號重型機車亦沿同方向行駛於該路
    段慢車道，甲○○因酒醉疏未注意其與直行車間之併行間距
    ，且疏未注意右側來車情形，貿然變換至右方乙○○所行駛
    之慢車道，造成其駕駛汽車之右後照鏡擦撞乙○○騎乘之機
    車之左手把，使乙○○之機車順勢朝右方傾倒，適路旁有一
    水銀燈柱，而連車帶人斜靠在水銀燈柱上而未倒下，致乙○
    ○因而受有右髖挫傷之傷害（過失傷害部分業據乙○○撤回
    告訴），嗣經警據報循線查獲，並施以酒精濃度測試，發現
    其呼氣中所含酒精濃度達每公升0.77毫克，始悉上情。
二、案經乙○○訴由高雄縣政府警察局鳳山分局報告臺灣高雄地
    方法院檢察署檢察官偵查起訴。
     理  由
一、上揭犯罪事實，業據上訴人即被告甲○○於偵查中、原審及
    本院審理中坦承不諱，並有高雄縣政府警察局交通警察隊酒
    精濃度呼氣測試報告、刑法第185 條之3 案件測試觀察紀錄
    表報告書、高雄縣政府警察局舉發違反道路交通管理事件通
    知單、道路交通事故現場圖、道路交通事故調查報告表(一)、
    (二)、現場蒐證照片6 張附卷可佐（見警卷第10至16、22頁）
    ，足見被告自白與事實相符，自得採為認定被告犯罪之證據
    。
二、按刑法第185 條之3 規定服用酒類致不能安全駕駛動力交通
    工具而駕駛罪，係抽象危險犯，並不以發生具體危險為必要
    ，至所謂酒醉狀態，只需一般評價程度達於對車輛駕駛行為
    失其必要之注意力或判斷力之虞即可，至實際上對駕駛行為
    是否發生具體危險，則並不重要，而服用酒類不能安全駕駛
    動力交通工具之認定，參考德國、美國之認定標準，對於酒
    精濃度吐氣已達每公升0.55毫克或血液濃度達百分之0.11以
    上，肇事率為一般正常人之10倍，應認為已達不能安全駕駛
    之標準（法務部88年5 月18日88年度法檢字第1669號函參照
    ）。前開犯罪事實業據被告於偵查及本院審理中坦承不諱，
    而警方於到場後對其施以酒測結果，發現其呼氣中酒精濃度
    為每公升0.77毫克（MG/L）等情，有酒精濃度測定值1 紙附
    卷可稽，並有肇事一情，亦有刑法第185 條之3 案件測試觀
    察紀錄表報告書1 紙在卷足參，足認被告確因酒醉而致使駕
    駛判斷力欠佳，已達無法正常且安全駕駛動力交通工具之程
    度。綜上所述，本件事證明確，被告之犯行，堪以認定。
三、核被告所為，係犯刑法第185 條之3 服用酒類不能安全駕駛
    動力交通工具而駕駛罪。按依最高法院95年5 月23日刑事庭
    第8 次會議決議，刑之輕重標準，依裁判時之規定，是關於
    法定刑之輕重，應依修正後刑法第35條「主刑之輕重，依第
    33條規定之次序定之」、「同種之刑，以最高度之較長或較
    多者為重。最高度相等者，以最低度之較長或較多者為重」
    之規定，以資決定。因被告所犯刑法第185 條之3 之條文次
    序與文字，均未更動，且刑法第33條第3 、4 款關於有期徒
    刑及拘役之科刑範圍，修正前後之規定，亦屬相同，故該條
    之有期徒刑與拘役2 種主刑之最高度與最低度，亦均相等，
    並無有利或不利於被告之情形。而該條關於罰金刑之最高度
    ，原係銀元3 萬元，依現行法規所定貨幣單位折算新臺幣條
    例第2 條，以新臺幣之3 倍折算之，等同於新臺幣90,000元
    ，雖刑法施行法第1 條之1 （該條係95年6 月14日新增公布
    ）第1 項之規定，將該條所處罰金刑之貨幣單位變更為新臺
    幣，惟依該條第2 項之規定，就該條所定罰金數額提高為3
    倍（即最高可處新臺幣90,000元），以致刑法施行法第1 條
    之1 將刑法分則編所定罰金之貨幣單位更改為新臺幣後，刑
    法第185 條之3 所規定罰金刑之最高度，仍屬相同。然就罰
    金刑之最低度，因修正前之刑法第33條第5 款係規定：「罰
    金：1 元以上」（即新臺幣3 元以上），而修正後之刑法第
    33條第5 款則規定：「新臺幣1,000 元以上，以百元計算之
    」，修正後刑法第33條第5 款，既已將罰金刑之最低度即銀
    元1 元以上，提高至新臺幣1,000 元以上，則修正前之刑法
    規定，自對被告較為有利。又被告於犯罪時，刑法第42條第
    2 項前段規定：「易服勞役以1 元以上3 元以下折算1 日。
    」而被告行為時之易服勞役折算標準，業據修正前罰金罰鍰
    提高標準條例第2 條前段規定，就其原定數額提高為100 倍
    折算1 日，則本件受刑人行為時之易服勞役折算標準，應以
    銀元300 元折算1 日，即新台幣900 元折算1 日。惟95年7
    月1 日修正公布施行之刑法第42條第3 項前段規定：「易服
    勞役以新台幣1,000 元、2,000 元或3,000 元折算1 日。」
    比較修正前後之易服勞役折算標準，以修正後之規定，較有
    利於被告，則應依刑法第2 條第1 項後段規定，適用修正後
    之刑法第42條第3 項前段規定，定其折算標準，併此明。
四、原審因而適用刑法第2 條第1 項、第185 條之3 、第42條第
    3 項，現行法規所定貨幣單位折算新臺幣條例第2 條之規定
    ，並審酌被告明知酒後駕車之危險性，既漠視自己安危，更
    罔顧公眾行之安全，於服用酒類，酒後呼氣中酒精濃度達每
    公升0.77毫克，已處於不能安全駕駛動力交通工具之狀態，
    仍駕駛汽車上路，於他人之生命安全危害非輕，並肇致本件
    車禍，使告訴人受有右髖挫傷之傷害，有長庚紀念醫院診斷
    證明書為證，惟念其並無犯罪前科（臺灣高等法院被告前案
    紀錄表附卷可參），且犯後坦承犯行，態度尚稱良好，並與
    告訴人達成民事和解，有和解筆錄在卷可稽，及被告現為學
    生等一切情狀，量處被告罰金新臺幣9 萬元，並諭知如易服
    勞役，以新臺幣2 千元折算1 日。經核原審此部分判決認事
    用法並無不合，量刑亦屬適度。被告上訴意旨，指摘原審此
    部分判決量刑過重不當，為無理由，應予駁回。
據上論斷，應依刑事訴訟法第273 條之1 第1 項、第368 條，判
決如主文。
本案經檢察官陳宗吟到庭執行職務。
中    華    民    國    95    年    11    月    23    日
                  刑事第三庭    審判長法  官  周賢銳
                                      法  官  黃仁松
                                      法  官  謝宏宗
以上正本證明與原本無異。
本判決不得上訴。
中    華    民    國    95    年    11    月    24    日
                                      書記官  熊惠津
附錄本判決論罪科刑法條：
刑法第185條之3
服用毒品、麻醉藥品、酒類或其他相類之物，不能安全駕駛動力
交通工具而駕駛者，處1 年以下有期徒刑、拘役或3 萬元以下罰
金。
                                                      Q


司法院資訊處製作；財團法人民間司法改革基金會備份。
